【裁判字號】    95,上訴,3845
【裁判日期】    951130
【裁判案由】    毒品危害防制條例
【裁判全文】
臺灣高等法院刑事判決                95年度上訴字第3845號
上  訴  人  臺灣板橋地方法院檢察署檢察官
被      告  乙○○
                    （現另案於臺灣台北監獄執行中）
指定辯護人  本院公設辯護人  甲○○
上列上訴人因被告違反毒品危害防制條例案件，不服臺灣板橋地
方法院95年度訴字第149號，中華民國95年9月5日第一審判決（
起訴案號：臺灣板橋地方法院檢察署94年度偵字第15486號及移
送併辦：95 年度偵字第14228號），提起上訴，本院判決如下：
    主  文
上訴駁回。
    理  由
一、公訴意旨略以：被告乙○○明知海洛因為毒品危害防制條例
    所規範之第一級毒品，不得非法販賣，竟基於販賣第一級毒
    品之概括犯意，向姓名年籍不詳綽號「小胖」之男子販入第
    一級毒品海洛因後，自某不詳時間起至民國九十四年九月八
    日十五時許止，在臺北縣五股鄉○○路與五福路口等處，以
    每小包新臺幣（下同）五百元之價格，連續販售毒品海洛因
    予蕭博志（已於九十五年二月十二日死亡）多次；乙○○另
    基於轉讓第一級毒品之概括犯意，於九十四年八月八日、同
    月底某日，先後二次在臺北縣三重市○○街九十二號二樓其
    居處，無償轉讓毒品海洛因二小包予林宗賢施用；嗣經警於
    同年九月九日二十時二十分許，在臺北縣新莊市○○路四十
    五號附近當場查獲，並從其隨身所攜帶之小皮包內起獲毒品
    海洛因四包（鑑驗後淨重○．六八公克）、注射針筒二支（
    已使用過）、分裝袋二十九只（起訴書漏載二只）、塑膠湯
    匙一支、塑膠吸管二支、行動電話二具（分別為NOKIA、SON
    Y ERICSSON廠牌，含SIM卡二張）電子字典一台、電子計算
    機二台、電子磅秤一台、小皮包一只等物。
二、公訴證據及起訴法條：
  (一)被告乙○○於警詢、偵查之供述，證明扣案如事實欄所示之
    物，均為其所有，扣案之第一級毒品海洛因，係被告乙○○
    在臺北縣三重市○○○路「正義公園」內，以四千元之代價
    向綽號「小胖」的男子買入等情。
  (二)證人蕭博志於警詢時證稱被告有連續販賣海洛因多次給我等
    語；林宗賢於偵查中證稱：被告有於臺北縣三重市住處轉讓
    毒品給我等語，證明被告連續販賣海洛因給蕭博志、連續轉
    讓海洛因於林宗賢等情。
  (三)扣案物品如分裝袋二十九只、電子計算機二台、電子磅秤一
    台、小皮包一只等物，證明被告有上開犯罪之事實。
  (四)法務部調查局鑑驗通知書，證明扣案四包物品確為第一級毒
    品海洛因等情。
  (五)毒品危害防制條例第四條第一項之販賣第一級毒品及同條例
    第八條第一項之轉讓第一級毒品等罪。
三、被告辯解要旨：
  (一)否認有上開販賣及轉讓第一級毒品海洛因等犯行。
  (二)我自九十四年四月間起至同年九月五日止，均係與蕭博志、
    林宗賢、潘銘志（綽號「十二」）等人一起合資購買毒品海
    洛因施用，並無販賣或轉讓毒品海洛因給蕭博志、林宗賢等
    語。
  (三)原審辯護人亦為被告辯護稱：公訴人起訴被告涉犯有販賣、
    轉讓第一級毒品等重罪罪嫌，惟所舉證據僅有蕭博志、林宗
    賢等之供述爾爾，況林宗賢於警詢二次供述，就其指述被告
    究係販賣或轉讓、供給毒品時間等情均前後不一，其後於偵
    審所述亦不一致，顯有瑕疵，非可採信，且依林宗賢供述，
    其施用毒品甚久，以其與被告之朋友關係，被告何有必要無
    償提供其毒品施用，是證人林宗賢所述亦與常理有違，此外
    本件被告為警查獲時，扣案之毒品海洛因，僅有○．六八公
    克，其餘扣案物品均係被告施用毒品所用之物，且扣案之電
    子磅秤尚屬損壞，被告果真有公訴人指訴販毒之情，焉會如
    此，另有證人潘銘志於審理時業已證明毒品海洛因係其與被
    告、蕭博志、林宗賢四人合買明確，公訴人所舉證據，不能
    證明被告犯罪，請諭知無罪等語。
四、爭點整理：
  (一)被告是否有販賣毒品海洛因予蕭博志之犯行。
  (二)被告是否有轉讓毒品海洛因予林宗賢之犯行。
  (三)被告乙○○於警詢、偵查中之供述及證人潘銘志原審之證言
    可否證明被告有販賣或轉讓海洛因之行為。
  (四)扣案之毒品海洛因、注射針筒、分裝袋、塑膠湯匙、吸管、
    行動電話、電子字典、電子計算機、電子磅秤、小皮包等物
    ，可否證明被告有販賣或轉讓海洛因之犯行。
五、本院判斷：
  (一)被告是否有販賣毒品海洛因予蕭博志之犯行：
    公訴意旨雖援引證人蕭博志於其施用毒品案件中警詢、偵查
    中之供證為據，指訴被告涉犯有自「不詳時間起至九十四年
    九月八日十五時止」，在臺北縣五股鄉○○路與五福路口等
    處，連續販賣毒品海洛因予蕭博志多次之行為云云。惟除證
    人蕭博志因施用毒品案件為警查獲後之片面指證外，並無其
    他積極證據可具體佐證被告有販賣毒品海洛因之犯行，且按
    毒品危害防制條例第十七條有施用毒品者供出毒品來源而破
    獲者之減輕其刑規定，證人蕭博志上開片面指述不免有於為
    警查獲後求取減輕其刑之虞，況其後業已死亡，本院無法再
    予傳訊詰問，故僅憑證人蕭博志上開警詢、偵查中之片面概
    括指證，尚難據以率認被告有販賣毒品海洛因予蕭博志之犯
    行。
  (二)被告是否有轉讓毒品海洛因予林宗賢之犯行：
    又公訴意旨雖援引證人林宗賢於其施用毒品案件偵查中之供
    證為據，指訴被告涉犯有於九十四年八月八日、同年月底某
    日，在其臺北縣三重市○○街九二號二樓住處，連續無償轉
    讓毒品海洛因予林宗賢二次云云。惟除證人林宗賢因施用毒
    品案件為警查獲後之片面指證外，並無其他積極證據可具體
    佐證被告有販賣毒品海洛因之犯行，且按毒品危害防制條例
    第十七條有施用毒品者供出毒品來源而破獲者之減輕其刑規
    定，證人林宗賢上開片面指述不免有於為警查獲後求取減輕
    其刑之虞，況核諸證人林宗賢於警詢時，原供稱：其係於九
    十四年八月六日、同年月八日，至被告上址住處，以五百元
    向被告「購買」毒品海洛因施用云云（見九十五年度偵字第
    一五四八六號偵查卷一○四至一一○頁），然其後於偵查時
    則又供稱：其施用之毒品海洛因，係於九十四年八月八日、
    同年月月底，二次到被告上址住處拿的，不用錢云云（見上
    開偵查卷九八頁），至原審審理作證時，先係證稱：我有麻
    煩被告買毒品海洛因，但被告無法拿到，被告沒有拿海洛因
    給我施用云云，其後又否認上開警詢、偵查所述屬實，之後
    復改稱其施用之毒品海洛因係與蕭博志合買的，其不知蕭博
    志向何人買的云云，最後又稱：其無向被告買毒品海洛因，
    九十三年間被告有請過他施用海洛因一次云云（見原審九十
    五年八月二十二日審判筆錄），前後說詞反覆顛倒不一，可
    見證人林宗賢上開之指述亦顯有瑕疵，實亦不足採為不利認
    定被告有轉讓毒品海洛因犯行之唯一論據，故僅憑證人林宗
    賢上開偵查中之片面指證，亦難據以率認被告有轉讓毒品海
    洛因予林宗賢之犯行。
  (三)被告乙○○於警詢、偵查中之供述及證人潘銘志原審之證言
    可否證明被告有販賣或轉讓海洛因之行為：
  1.公訴意旨雖引據被告乙○○於警詢及偵查中之供述為憑，舉
    證為認定被告涉有本件販賣、轉讓毒品海洛因之證據之一，
    惟按被告於警詢、偵查中均僅供認有施用毒品海洛因之情，
    並未供認有販賣、轉讓毒品海洛因之行為，且公訴意旨所載
    待證事實，亦僅足證明本件上開扣案之物係其所有及被告係
    向綽號「小胖」之人購買毒品海洛因等情，亦不足確認或佐
    證有何販賣或轉讓毒品海洛因等情。
  2.復有證人潘銘志（現因施用毒品案件在監執行）於原審審理
    時證稱：我有於九十四年夏天時常與被告在一起施用毒品海
    洛因，大部分在被告三重市○○街租處施用，我係與被告、
    蕭博志、林宗賢等一起合資出錢購買毒品海洛因，每人出資
    五百元到二千元不等，大家按出資多少分配施用毒品之多寡
    ，我沒有看過被告賣海洛因給蕭博志，亦無看到被告請我、
    蕭博志、林宗賢等人施用毒品海洛因，都是一起買來施用等
    語（見原審九十五年七月十一日審判筆錄），核與被告上開
    所辯情節大致相符，從而顯難遽認被告上開所辯係屬虛詞，
    反之起訴意旨引據之證人蕭博志、林宗賢上開警詢、偵查證
    述云云，則與之顯屬不符，益見要難僅憑蕭博志、林宗賢之
    片面指證，遽認被告有販賣、轉讓毒品海洛因之犯行。
  (四)扣案之毒品海洛因、注射針筒、分裝袋、塑膠湯匙、吸管、
    行動電話、電子字典、電子計算機、電子磅秤、小皮包等物
    ，可否證明被告有販賣或轉讓海洛因之犯行：
    末查，本件為警查扣上開毒品海洛因、注射針筒、分裝袋、
    塑膠湯匙、吸管、行動電話、電子字典、電子計算機、電子
    磅秤、小皮包等物，係於臺北縣新莊市○○路四十五號前路
    邊為警攔停盤查偶然查獲，並非於販賣或轉讓毒品海洛因之
    際查獲，是縱然查扣得上開物品，亦尚難遽認被告有販賣或
    轉讓毒品之情。再者，上開扣案之毒品海洛因鑑驗後淨重僅
    有○．六八公克，衡諸其量微且被告有施用毒品海洛因之情
    ，亦難據以率認被告有何販賣、轉讓毒品之犯行；另扣案之
    注射針筒、塑膠湯匙、吸管等物，均屬與施用毒品有關器具
    ，而分裝袋、電子磅秤等物，與施用毒品亦非無關，且亦非
    販賣或轉讓毒品專用必須之器具，至行動電話、電子字典、
    電子計算機、小皮包等物，則更與販賣、轉讓毒品行為無直
    接關係。是本件縱扣有上開物品，惟不足據以確認被告有販
    賣或轉讓毒品之行為。
六、駁回上訴之理由：
  (一)按犯罪事實應依證據認定之，無證據不得認定其犯罪事實，
    刑事訴訟法第一百五十四條第二項定有明文。而所謂證據，
    係指足以證明被告確有犯罪行為之積極證據而言，該項證據
    須適於為被告犯罪之證明者，始得採為斷罪之資料（參照最
    高法院六十九年臺上字第四九一三號判例要旨）。又按認定
    犯罪事實所憑之證據，必須達於一般人均可得確信其為真實
    之程度，而無合理之懷疑存在時，始得據為被告有罪之認定
    ，倘若犯罪事實之證明尚未達此一程度，仍有合理之懷疑存
    在，則應為被告有利之推定，仍不能遽為被告有罪之判斷，
    此亦為刑事訴訟法第一百五十四條犯罪事實應依證據認定之
    證據裁判原則及因保障被告人權無罪推定原則之所在（參見
    最高法院七十六年度台上字第四九八六號判例、九十一年度
    台上字第三九號刑事判決等意旨）。綜上所述，公訴意旨上
    開所憑之證據，顯尚不足達於可得確信據為被告有罪之認定
    ，仍有上述諸多合理之懷疑存在，則依上開首揭說明，自應
    為被告有利之推定，仍不能遽為被告有罪之判斷，是本件尚
    難認被告有何販賣、轉讓第一級毒品海洛因等犯行，此外復
    查無其他積極證據足認被告確有上開販賣、轉讓毒品等犯行
    ，是本件不能證明被告犯罪，自應為無罪判決之諭知。
  (二)檢察官上訴意旨以證人蕭博志雖已死亡但其警詢之證詞仍具
    可信性；證人林宗賢於審判中亦證述被告曾請過伊施用海洛
    因一次，核與被告轉讓毒品之證詞一致；又證人潘明志於原
    審證詞毒品係與蕭博志合買，核與被告、證人潘明志之所述
    有所出入，原審對購買次數、出資比例、何人出面購買等細
    節均未交代等語。惟按刑事訴訟法第一百六十一條第一項規
    定：檢察官就被告犯罪事實，應負舉證責任，並指出證明之
    方法。對於其所訴之被告犯罪事實，應負提出證據及說服之
    實質舉證責任，倘所提出之證據，不足為被告有罪之積極證
    明，或其闡明之證明方法，無從說服法官以形成被告有罪之
    心證，基於無罪推定之原則，自應為被告無罪判決之諭知。
    而證據之取捨與證據之證明力如何，均屬事實審法院得自由
    裁量、判斷之職權，茍其此項裁量、判斷，並不悖乎通常一
    般人日常生活經驗之定則或論理法則，又於判決內論敘其何
    以作此判斷之心證理由者，即不得任意指摘其為違法。茲原
    判決已詳敘就卷內證據調查之結果，而為綜合判斷、取捨，
    認證人蕭博志及林宗賢兩人之證詞及扣案之毒品、物品等並
    不足證明被告有公訴人所指之販賣或轉讓海洛因之犯行，其
    得心證的理由已說明甚詳，且所為論斷從形式上觀察，亦難
    認有違背經驗法則、論理法則，或有其他違背法令之情形，
    自不容任意指為違法。公訴人提起上訴，仍執前開情詞而為
    爭執，並對於原審取捨證據及判斷其證明力職權之適法行使
    ，仍持己見為不同之評價，而砌詞指摘原判決不當，尚難認
    有理由，應予以駁回。
七、另臺灣板橋地方法院檢察署檢察官移送併案審理之九十五年
    度偵字第一四二二八號一案，係與本件被告被訴販賣毒品海
    洛因部分同一犯罪事實，自應併予審究，附此敘明。
據上論斷，應依刑事訴訟法第368條，判決如主文。
本案經檢察官黃全祿到庭執行職務。
中    華    民    國    95    年    11    月    30    日
                  刑事第五庭  審判長法  官  吳    敦
                                    法  官  張 傳 栗
                                    法  官  吳 啟 民
以上正本證明與原本無異。
檢察官如不服本判決，應於收受送達後十日內向本院提出上訴書
狀，其未敘述上訴之理由者並得於提起上訴後十日內向本院補提
理由書（均須按他造當事人之人數附繕本）。
                                    書記官  江 采 廷
中    華    民    國    95    年    12    月    4     日


司法院資訊處製作；財團法人民間司法改革基金會備份。
